【裁判字號】    89,交易,77
【裁判日期】    890621
【裁判案由】    過失致死等
【裁判全文】
臺灣桃園地方法院刑事判決                          八十九年度交易字第七七號
    公  訴  人  臺灣桃園地方法院檢察署檢察官
    被      告  甲○○
    被      告  乙○○
右列被告因過失致死等案件，經檢察官提起公訴（八十八年度偵字第一八六九八號、
八十九年度偵字第一一五九號），本院判決如左：
    主      文
本件公訴不受理。
    理      由
壹、被告乙○○被訴過失傷害罪部分：
一、公訴意旨略以：被告乙○○於民國八十八年八月九日上午八時三十分許，駕駛車
    牌號碼Ｚ３－一五一九號自用小客車，沿桃園縣蘆竹鄉○○街，由大竹路欲往南
    竹路方向行駛，其原應注意汽車行進中駕駛人應注意車前狀況，隨時採取必要安
    全措施，且應注意汽車行駛至無號誌之交岔路口，應減速慢行，作隨時停車之準
    備，而依當時之天候晴朗、路面平坦、光線充足等情形又無不能注意之情事，竟
    疏於注意減速慢行，未留意前方及交岔路口車輛之動態，而貿然於路口加速行駛
    ，迨見甲○○騎乘車牌號碼ＭＳＤ－七二一號其後搭載側坐之劉黃玉琴，沿同縣
    蘆竹鄉○○街由蘆竹往桃園方向行駛，行經同路口，原亦應注意行經無號誌交岔
    路口，應暫停讓右方車先行，且依當時之天候、路況、光線等情亦無不能注意之
    情形，竟亦疏未注意甲○○之機車，雙方均煞避已嫌不及，郭女之客車左前保險
    桿碰撞機車右側倒地，致甲○○受有右膝5X1CM撕裂傷、左踝4CM撕裂傷、顏面挫
    傷、頸部脊椎挫傷等傷害，因認被告乙○○就甲○○受傷部分另犯有同法第二百
    八十四條第一項前段之過失傷害罪之罪云云。
二、按告訴乃論之罪，告訴人於第一審辯論終結前得撤回其告訴，又告訴經撤回者，
    法院應諭知不受理之判決，刑事訴訟法第二百三十八條第一項、第三百零三條第
    三款定有明文。
三、本件被告被告乙○○就甲○○受傷部分被訴犯有刑法第二百八十四條第一項前段
    之過失傷害罪嫌，惟查此項罪名依同法第二百八十七條前段之規定，須告訴乃論
    ，茲據告訴人甲○○於本院審理中當庭聲請撤回告訴，有訊問筆錄一份在卷可稽
    ，依照前開法條之規定，本件就此部分應諭知不受理之判決。
壹、被告乙○○、甲○○被訴過失致死部分：
一、公訴意旨另以：被告乙○○所駕駛之車牌號碼Ｚ３－一五一九號自用小客車，於
    上開時地，行經無號誌之交岔路口，未減速慢行，作隨時停車之準備，亦未留意
    前方及交岔路口車輛之動態，而貿然於路口加速行駛，適行經同路口，亦未注意
    行經無號誌交岔路口，應暫停讓右方車先行之被告甲○○所騎乘車牌號碼ＭＳＤ
    七二一號其後搭載側坐之劉黃玉琴之機車，雙方均因煞避不及，乙○○之自用小
    客車左前保險桿碰撞甲○○之機車右側倒地，致甲○○後載之劉黃玉琴倒地而受
    有右脛骨骨折、肋骨骨折等傷害，劉黃玉琴經送醫後，因上述傷害導致心肺衰竭
    不治死亡。因認被告甲○○、乙○○就劉黃玉琴死亡部分所為係犯刑法第二百七
    十六條第一項過失致死罪嫌云云。
二、訊據被告乙○○、甲○○對於在右揭時地發生車禍，並致劉黃玉琴受傷之事實均
    坦承不諱，惟均矢口否認有檢察官所指之過失致死犯行，被告乙○○辯稱劉黃玉
    琴當時受傷並不嚴重，只是脛骨、肋骨骨折而已，而且立即就將劉黃玉琴受醫救
    治，劉黃玉琴是出院後一段時間才死亡的，認為劉黃玉琴的死亡與車禍無關等語
    ，被告甲○○則辯稱是郭淑琴在巷道內開車太快才會發生車禍，車禍發生後，伊
    暈倒被送醫，不知道劉黃玉琴是否因本件車禍而死亡等語。
三、告訴及公訴意旨雖均以劉黃玉琴係因被告二人所發生之本件車禍而死亡，惟查被
    告二人係於八十八年八月九日上午八時卅分許發生車禍，劉黃玉琴因該車禍受有
    右脛腓骨骨折（即右小腿骨）、肋骨骨折等傷害，均非要害部位，顯非足以致命
    之傷害，且劉黃玉琴於車禍發生後立即送長庚紀念醫院救治，於八十八年八月十
    七日出院，而於出院後之八十八年八月二十七日始死亡，有長庚紀念醫院之診斷
    證明書、台灣桃園地方法院檢察署屍體證明書各一紙，及長庚紀念醫院病歷一份
    附卷可稽，是劉黃玉琴是否因本件車禍而死亡，非無疑義，自應再調查其他證據
    認定劉黃玉琴係因本件車禍受傷而死亡。而經本院詢問長庚紀念醫院曾益全醫師
    關於劉黃玉琴之送醫及就醫經過，曾醫師證稱「依病歷所示，劉黃玉琴在八十八
    年八月九日上午九時十八分來院急診，由急診處醫師先處理，約到十點左右即由
    我接手診治，到下午二點五十五分進入手術室，因她右側脛骨骨折開放性傷口，
    所以手術治療」、「（她肋骨骨折如何治療）依病歷所示，當時有照Ｘ光及第三
    天有照胸部電腦斷層，在左邊有數根肋骨骨折及微量肋膜腔滲液，另又照會胸腔
    外科，認為依電腦斷層報告，心臟超立波報告判斷患者只有肋骨骨折及肋膜腔微
    量滲液（可能因骨折所造成的血水）沒有主動脈傷害，沒有心縱膈腔出血，採保
    守治療，給以藥物治療即可，患者也須靜養，不可任意移動，到八月十七日她就
    出院了」、「（住院期間其病況如何？）非常穩定，心跳、血壓、呼吸、體溫均
    是正常的，病人她只有抱怨手術的部位疼痛，並沒有說她的胸腔有不舒服，出院
    後至八月二十日回診，生命狀況穩定，醫院也只對手術的部位做診療」、「（有
    無就患者的肋骨骨折做診斷治療）八月十一日照完電腦斷層之後，就給予藥物治
    療，一般肋骨復原離要六星期，但因劉黃玉琴未對我說其肋骨骨折有疼痛現象，
    所以就固定給予藥物治療，沒有去特別診治」、「（對劉黃玉琴於八月二十七日
    死亡有何意見？）依病歷及本院檢查給果，胸腔外科認為其肋骨骨折不會引發死
    亡結果，但患者年紀很大，較容易受刺激引起腦中風及心肌梗塞，因沒有做遺體
    解剖，完全無法斷定其真正的死亡原因」、「（有無為劉黃玉琴做頭部檢查？）
    沒有，因其意識一直都很清楚，而且頭部也沒有受傷，所以就未檢查頭部」等語
    （見本院八十九年三月十七日訊問筆錄）；及劉黃玉琴死亡當日送醫之行政院衛
    生署桃園醫院醫師陳高揚向本院證稱「依病歷所示，患者在八月二十七日上午八
    時三十五分到院，到院急診由我處理，患者到院時，已經死亡」、「（是否可以
    判斷死亡原因？）我無法判斷，也未對遺體解剖，不能進一步查明其死亡是否與
    車禍有關，死者除先前因車禍所受傷外，沒有其他新的外傷，死亡後院方有作例
    行性的檢查，沒有特別的異狀來認定其死亡原因」等語（見本院八十九年三月二
    十日訊問筆錄）；再關於劉黃玉琴於出院後至死亡前之身體狀況，告訴人丙○○
    向本院陳稱「因為腳脛骨開刀，所以行動不便，都要人家照顧，都她的意識很清
    楚，可是又經常說胸部很疼痛，吃睡正常，胃口稍差」等語，另與劉黃玉琴同住
    之被告胡菁華向本院稱「死者在八月二十七日上午六點多起床，七點多吃完早餐
    坐在輪椅上休息，我在收拾桌子，就忽然發現奶奶呼吸困難，臉色發白，我趕快
    去問她怎麼了，她要講話都講不出來，我趕快叫救護車在電話中護士叫我趕快施
行急救，後來救護車來了，我和我父親就趕快將奶奶抱上救護車送醫，此時她好
    像就已經沒呼吸了，這段過程他都已經無法言語，在這天早上以前他經常說她胸
    口不舒服，腳的傷口也會痛，但都沒有呼吸困難的情形」等語（均見本院八十九
    年四月十二日訊問筆錄）。自上述二位醫師及死者家屬丙○○、胡菁華之證言，
    可知劉黃玉琴車禍所受之傷，僅係常見之脛腓骨、肋骨骨折而已，於一般情形並
    非足以致命之傷，其受傷後又立即送往具有相當規模及設備之長庚紀念醫院為完
    善之診治，雖胸部受肋骨傷害，但亦經醫院以精密之電腦斷層加以檢查，均無特
    別異狀，且劉黃玉琴之生命基本現象如血壓、心跳、體溫等均正常，應認並無內
    部出血之情事，且劉黃玉琴又持續住院達九日之久（八十八年八月九日至同年月
    十七日），而於出院後十日突然死亡，無特別足以辨明死因之徵兆，且死亡後又
    無為屍體之解剖，於醫學上無法認定其明確真正之死因，而劉黃玉琴係民國十一
    年四月九日出生，於車禍發生時已係七十七歲之老人家，前述證人曾益全醫師亦
    證稱劉黃玉琴因年紀很大，較容易受刺激引起腦中風及心肌梗塞，是劉黃玉琴非
    無可能係因其他心臟或血管性之突發疾病而死亡，實難僅因劉黃玉琴於死亡之十
    九日前有因車禍受傷，即推認其死亡與本件車禍所受之傷害有關，公訴人以此而
    認被告乙○○、甲○○涉犯刑法第二百七十六條第一項之過失致死罪，尚有誤會
    。被告二人所為雖不成立刑法第二百七十六條第一項之過失致死罪，惟劉黃玉琴
    因被告二人被訴之過失行為使身體受有上述之傷害，被告二人所為應成立刑法第
    二百八十四條第一項之過失傷害罪，而該罪名依同法第二百八十七條前段之規定
    ，須告訴乃論，茲據告訴人胡嘉靜於本院審理中當庭聲請撤回對被告乙○○之告
    訴，有訊問筆錄一份在卷可稽，至被告胡菁華部分，則自始均無得告訴之人對之
    提起告訴，被告二人之告訴或已經撤回，或未經合法告訴，依照前開法條之規定
    ，本件就被告二人被訴此部分自亦應諭知不受理之判決。
據上論斷，應依刑事訴訟法第三百零三條第三款，判決如主文。
本案經檢察官呂理銘到庭執行職務。
中      華      民      國      八十九    年      六    月    二十一    日
                                臺灣桃園地方法院刑事第四庭
                                      法  官  孫惠琳
右正本證明與原本無異。
如不服本判決，應於判決送達後十日內向本院提出上訴狀( 應附繕本 )，上訴於
臺灣高等法院。
                                      書記官   李勝楷
中        華        民        國   八十九   年   六   月    二十三    日


司法院資訊處製作；財團法人民間司法改革基金會備份。
